【裁判字號】    99,交聲,496
【裁判日期】    990623
【裁判案由】    聲明異議
【裁判全文】
臺灣高雄地方法院交通事件裁定         99年度交聲字第496號
原處分機關  交通部公路總局高雄區監理所
代  表  人  劉育麟
異  議  人
即受處分人  甲○○○
上列異議人即受處分人因違反道路交通管理處罰條例案件，對於
交通部公路總局高雄區監理所民國99年2 月24日所為之處分（高
監自裁字第裁80-A00000000號裁決書），聲明異議，本院裁定如
下：
    主  文
異議駁回。
    理  由
一、原處分機關係以：聲明異議人即受處分人甲○○○（下稱異
    議人）所有之車牌號碼XZI-278 號重型機車，於民國99年1
    2 月12日12時36分許，在臺北市○○路325 號前（北安國中
    前往東）處，因行車速度超過規定之最高時速20公里以上未
    滿40公里（限速為時速50公里，經測定時速為62公里），為
    臺北市政府警察局中山分局交通分隊逕行舉發，異議人不服
    於同年1 月13日提出陳述單，案經舉發機關查覆依法舉發並
    無違誤，認應依法處罰，乃依道路交通管理處罰條例第40條
    之規定，逕行裁處異議人罰鍰新臺幣（下同）1,200 元，並
    記違規點數1 點等語。
二、聲明異議意旨略以：異議人將舉發照片上排之編碼00001 以
    電話查詢，監理所人員回覆應為內側道違規，因而提出疑異
    ；而舉發單位回函亦未回覆該部分疑點，僅寄回1 張與原舉
    發照片有所誤差之影本，並言雙車道內只有1 部機車，使異
    議人再度產生疑異，希望舉發單位對照片上排編碼提出解釋
    ，並提出秒差之照片作為比對等語，認原處分之裁罰不當，
    請求撤銷原處分等語。
三、按汽車（包括機器腳踏車）駕駛人，行車速度，超過規定之
    最高時速，或低於規定之最低時速，除有第43條第1 項第2
    款情形外，處1,200 元以上2,400 元以下罰鍰；汽車駕駛人
    有下列各款所列條款之一者，除依原條款處罰外，並予記點
    ：一、有…第40條…情形之一者，各記違規點數1 點。為道
    路交通管理處罰條例第40條、第63條第1 項第1 款定有明文
    。又該法所指之車輛，係指在道路上以原動機行駛之汽車（
    包括機器腳踏車）或以人力、獸力行駛之車輛，故機車亦在
    規範範圍內，同法第3 條第8 款亦有明文。次按汽車駕駛人
    經以科學儀器取得證據資料證明其行為違規，當場不能或不
    宜攔截製單舉發者，得對汽車所有人逕行舉發之，同條例第
    7 條之2 第1 項第7 款亦有明文。另按依道路交通管理處罰
    條例科處行政罰事件，依據公法爭議之舉證責任分配法則，
    固應先由行政機關就其業已履踐相關正當法律程序，以及人
    民應受處罰之客觀違反法令行為，負證明之責，異議人就行
    政機關已為相當證明之前開事項，若主張欠缺主觀歸責條件
    或為其他抗辯，亦須就其所辯提出反證。
四、本件異議人所有之車牌號碼XZI-278 號重型機車，於上揭時
    地，因行車速度超過規定之最高時速20公里以上未滿40公里
    （限速為時速50公里，經測定時速為62公里），為臺北市政
    府警察局中山分局交通分隊逕行舉發等情，有臺北市政府警
    察局舉發違反道路交通管理事件通知單及違規舉發照片附卷
    可稽（本院卷第15、26頁）。異議人雖否認有違規情事，並
    以前詞置辯。惟查：
  (一)本件舉發機車違規超速路段所使用之採證儀器，為固定式雷
    達測速儀器，於93年8 月10日設立，有98年7 月22日經濟部
    標準檢驗局雷達測速儀檢定合格證書（檢定合格單號碼：M0
    GA0000000A，M0GA0000000B，有效期間至99年7 月31日），
    每年均送經濟部標準檢驗局檢測，現仍在有效期限內，該儀
    器於每次更換底片前均有校對日期、時間，且迄今該儀器運
    作正常並無故障情形，採證照片上方之英文字母及數字，左
    上方兩行數字為西元2009年（即民國98年）12月12日12時36
    分12秒之拍攝日期、時間，上方第一行之「060001」數字指
    主機器號碼、「0000000 」數字指路段代碼、「F ＃498 」
    指照片編號、「R3」指雷達波強度；上方第二行「SP-LIN05
    0km/h 」指速限、「SPEED062km/h」指車速，右上方一行之
    「204 」數字指違規地點代碼及「明水路325 號前往東限速
    50」等文字，該機車被測速照相之速度為時速62公里（即第
    二行之「SPEED062km/h」），已逾該道路時速50公里之上限
    ，故依採證相片舉發，於法並無違誤之處等情，分別有臺北
    縣政府警察局中山分局99年3 月26日北市警中分交字第0993
    1132000 號函、經濟部標準檢驗局雷達測速儀檢定合格證書
    及採證照片附卷可稽（本院卷第28至31頁），則本件警方係
    以精準之科學儀器測速舉發，應無混淆誤判之虞。
  (二)另舉發違規超速路段雷達測速儀器攝得異議人之機車時，經
    舉發機關使用去向車左判斷表（測去車用透明規）加以驗證
    ，係將判斷表置於採證照片上面，判斷表左右下方有斜線A
    和B ，先分別對準照片左右下角，同時照片之底線需與判斷
    表之橫（虛線）平行，照片上顯示速度之被測車輛後半部會
    在判斷表斜線區域內顯示出來，比對後本件違規機車係位於
    判斷表斜線區域內（雷達波發射範圍）者，自為違規超速之
    車輛；且去向車左判斷表適用於固定桿裝設在道路左側之時
    使用等情，亦有同上號函文、去向車左判斷表使用方法書面
    說明及與比對結果照片附卷可按（本院卷第28、29、32、33
    頁），是以異議人之上開機車確係本件雷達測速照相測得之
    違規車輛無訛。從而，異議人上開質疑，顯係揣度臆測之詞
    ，無足憑採。異議人雖又辯稱：舉發單位未提出另1 張秒差
    照片云云，惟本件事證已臻明確，自無再比對他張照片之必
    要。
五、綜上所述，異議人確有於前揭時、地超速違規之事實，異議
    人所執異議理由，並無可採。從而，原處分機關依道路交通
    管理處罰條例第40條、第63條第1 項，裁處受處分人罰鍰1,
    200 元，並記違規點數1 點，並無違誤。是本件異議為無理
    由，應予駁回。
據上論斷，應依道路交通管理處罰條例第87條第2 項、道路交通
案件處理辦法第19條，裁定如主文。
中    華    民    國    99    年    6     月    23    日
                  交通法庭    法  官  林建鼎
以上正本證明與原本無異。
如不服本裁定，應於送達後5 日內向本院提出抗告狀（須附繕本
）。
中    華    民    國    99    年    6     月    23    日
                              書記官  林怡君

司法院資訊處製作；財團法人民間司法改革基金會備份。
